臺灣高雄地方法院刑事判決　　　　　　　96年度訴字第2125號
公　訴　人　臺灣高雄地方法院檢察署檢察官
被　　　告　乙○○
選任辯護人　王文雄律師
上列被告因重傷害案件，經檢察官提起公訴（96年度偵字第8166號）
，本院判決如下：
    主  文
乙○○犯傷害致人重傷罪，處有期徒刑參年捌月。
    事  實
一、乙○○前於民國94年12月間為借款予劉承謀而將其所有之計
    程車質押於「日寶押當鋪」，將典當所得新台幣（下同）20
    0,000 元支借與劉承謀，並約定劉承謀應分10月，按日支付
    1,200 元之本息至清償完畢時止，且另將其所有之一部計程
    車出租予劉承謀，詎劉承謀嗣並未如期清償借款本息及租車
    費用，迨於95年10月24日23時40分許，劉承謀駕駛其向乙○
    ○所承租之計程車至高雄市後火車站排班時，遇見乙○○而
    僅給付其1,000 元款項，尚積欠當日應清償之500 元未付，
    乙○○因而心生不忿，乃先行駕車至高雄市○○路及九如路
    口轉角處停放後，撥打電話給劉承謀，表示不再租車給劉承
    謀，要求劉承謀駕駛其所承租之計程車至上開路口之停車格
    內停放交還，詎劉承謀甫將計程車停放至上開停車格位時，
    乙○○基於傷害人身體之故意，竟持黃色棍棒類之長條狀物
    品（下略稱棍棒）欲毆打劉承謀給予教訓，乃自車後往前走
    至駕駛座車窗旁時，由車外往劉承謀未關閉之車窗內擊打仍
    坐在駕駛座上之劉承謀，致劉承謀因之受有左側眼球挫傷、
    左側眼球水晶體脫位等傷害，乙○○見劉承謀受傷後乃將之
    緊急送醫，惟經送醫施以左眼玻璃體切除及脫位水晶體移除
    手術後，其左眼之最佳矯正視力仍僅餘0.03，而已嚴重減損
    其視能。
二、案經劉承謀訴由高雄市政府警察局三民一分局報請台灣高雄
    地方法院檢察署檢察官偵查起訴。
    理  由
一、程序方面：
    按被告以外之人於審判外之言詞或書面陳述，除法律有規定
    者外，不得作為證據，刑事訴訟法第159 條固定有明文，惟
    被告以外之人於審判外之陳述，雖不符同法第159 條之1 至
    之4 規定，而經當事人於審判程序同意作為證據，法院審酌
    該言詞陳述或書面陳述作成時之情況，認為適當者，亦得為
    證據。又當事人、代理人或辯護人於法院調查證據時，知有
    第159 條第1 項不得為證據之情形，而未於言詞辯論終結前
    聲明異議者，視為有前項之同意，此亦據同法第159 條之5
    規定甚明。查證人即被害人劉承謀於警詢及偵查中之陳述，
    為被告以外之人於審判外之言詞陳述，卷附診斷證明書2 份
    、調解不成立證明書、財團法人高雄醫學大學附設中和紀念
    醫院96年7 月13日高醫附行字第0960002037號函暨附件、本
    票、當票、員工在職證明書、戶籍謄本、楊王來好診斷證明
    書、證人劉承謀提呈之帳卡各1 份，均係被告以外之人於審
    判外之書面陳述，均屬於傳聞證據，惟檢察官及被告乙○○
    與選任辯護人於本院審判程序中並未對於上開證據爭執證據
    能力並同意引為證據，本院審酌上開言詞及書面陳述作成時
    之證據取得過程並無瑕疵，且與待證事實具有關連性等情況
    ，認為適當，應認依刑事訴訟法第159 條之5 第1 項之規定
    ，得為證據，而有證據能力。
二、實體方面：
  (一)訊據被告固不否認將其所有之計程車質押與「日寶押當鋪」
    後，將款項借貸予證人劉承謀，並另行出租一部計程車與證
    人劉承謀，嗣證人劉承謀並未如期清償借款本息，其乃於上
    揭時、地，要求證人劉承謀返還所承租之計程車，並於證人
    劉承謀於停妥後尚乘坐於計程車內時，用手往後揮動而摳到
    證人劉承謀眼睛，證人劉承謀事發後受有左側眼球挫傷、左
    側眼球水晶體脫位等傷害之事實，核與證人劉承謀於警詢、
    偵查及本院審理中證述此部分相關情節大致相符，並有本票
    、當票、帳卡各1 份、診斷證明書2 紙在卷可稽，惟矢口否
    認有何持棍棒揮擊證人劉承謀之故意致重傷害犯行。辯稱：
    伊係因證人劉承謀積欠債務拒不清償，致伊需擔負當鋪之質
    押利息，才憤而與證人劉承謀爭執產生本件糾紛，而伊當時
    並未持棍棒毆打證人劉承謀，僅係手指摳到證人劉承謀眼睛
    而已，不可能造成如此嚴重之傷害云云。被告之辯護人則辯
    稱：被告若以棍棒毆擊證人劉承謀，證人劉承謀所受之傷害
    應不僅只有眼球挫傷，其目前所受之傷勢，應係事後未按期
    回診所致，且依高雄醫學大學附設中和紀念醫院之函文所示
    ，證人劉承謀之視力仍有回復可能，即尚未達到永遠無法恢
    復之毀敗視能情況，應僅能以普通傷害論處云云。經查：
  1.證人劉承謀於警詢中證稱：伊於95年10月24日約23時40分許
    ，因向被告租計程車，租車費不足500 元，被告叫伊將車子
    開到高雄市三民區○○○路與重慶街口還車，而遭被告從後
    方持鋁棒打傷，致伊左眼水晶體脫位等語（警卷第4 、5 頁
    ）、偵查中證稱：伊因為之前欠被告200,000 元，租車費伊
    拿1,000 元還欠被告500 元，被告拿鋁棒打伊左眼等語（偵
    卷第6 頁）、本院審理中證稱：95年10月24日晚上11時40分
    許，伊在後火車站拿1,000 元還給被告，還欠500 元，因為
    伊車子是向被告租的，被告將自己的車子開到重慶路前的OK
    商店後，打電話叫伊將車子開到重慶路與九如路轉角的停車
    格，伊當時還坐在駕駛座裡，車窗未關上，被告就從後面走
    過來拿1 支棍子往車窗裡面揮，剛好打到伊左眼，被告打伊
    同時有說「這是給你最輕的教訓」，伊在被攻擊瞬間有看到
    是1 支黃色的棍子揮過來，伊被打後，眼睛腫起來一直流血
    ，被告看到伊眼睛腫起來，就將伊送高醫掛急診，伊目前左
    眼視線很模糊，若將右眼遮著，伊連走路都不能走，左眼只
    能看到太陽的白光，伊總共開刀開三次，開刀後每月都有回
    診，最近幾天回診，醫生說已無法醫治，伊原來沒有戴眼鏡
    ，且領有大貨車之駕照，現在伊白天還可以開計程車，晚上
    眼睛看不到就不能開了，伊總共欠被告200,000 元，每日還
    1,200 元，10個月內要還被告360,000 元，因為伊錢未還清
    ，所以被告說是給伊最輕的教訓，伊當時將車停在重慶路與
    九如路口，尚未與被告說話就在車內被打了，並未與被告拉
    扯，伊並未見過被告所提出之當票等語（本院卷第71至75頁
    ），前後所述經過互核尚屬一致，且被告亦於本院審理中供
    稱：證人劉承謀當時確實是坐在車子裡面，伊有用手往後揮
    的動作，車子是伊出面向「日寶押當鋪」質押，由伊簽當票
    ，將錢借給被告等語（本院卷第76頁），與證人劉承謀所證
    述其案發時位置及借款情況等情亦大致相符，是證人劉承謀
    上開證述應堪採信。而以證人劉承謀於事發當時並未下車仍
    乘坐於汽車駕駛座上，站立於車旁之被告若欲徒手毆打證人
    劉承謀，應係透過未關閉之車窗，以正向面對面或對證人劉
    承謀側面擊打之方式為之，衡情不可能在有車窗框架阻隔之
    情況下，以「手往後揮」此種不自然之方式毆擊證人劉承謀
    ，此卻恰與持棍棒欲毆擊乘坐於車內人員時，因車窗框架之
    阻隔，且車內人員乘坐於座位上，其位置係在駕駛座空間範
    圍內之後半部，由車後往車頭方向而來之人持棍棒欲揮擊乘
    坐於駕駛座之人，係順勢由左前往右後揮打之方向相符，且
    以證人劉承謀所受左眼眼球挫傷、左側眼球水晶體脫位之傷
    害觀之，該眼球內部水晶體脫位之深度傷害，顯係遭重力毆
    擊所致，並與遭棍棒前端瞬間毆擊之情狀相符，被告辯護人
    未慮及被告係以棍棒向車內揮擊，受限於車窗框架之影響，
    棍棒本身難以長條型之棒身接觸受攻擊物品，而多僅能以棍
    棒前端擊打之情，辯稱以棍棒擊打不會僅造成眼部之點狀傷
    害云云，尚屬無據。佐以證人劉承謀於事發後當日23時52分
    許即由被告送至高雄醫學大學附設中和紀念醫院急救，有診
    斷證明書1 紙所記載之就醫時間附卷可參（警卷第8 頁），
    此期間並無可能再另外受有其他傷害，故證人劉承謀所受之
    左眼眼球挫傷、左側眼球水晶體脫位等傷害，應係遭被告持
    棍棒毆擊所致之事實應堪認定，被告上開所辯並無可採。
  2.次按，證人劉承謀於事發後除於當日急診外，並陸續於95年
    10月26日、同年10月31日、同年11月17日、同年12月19日、
    同年12月26日、96年1 月19日、同年2 月2 日、同年2 月16
    日、同年3 月20日、同年4 月17日、同年5 月15日陸續回診
    ，並於95年11月8 日、同年11月29日、同年12月29日進行手
    術治療，有財團法人高雄醫學大學附設中和紀念醫院96 年7
    月13日高醫附行字第0960002037號函檢附之病歷資料1 份在
    卷可稽（本院卷第30至48頁），是以其受傷不到半年之情況
    下，已手術3 次並回診11次，尚難認證人劉承謀有何延誤診
    治以致加重傷勢之情。又證人劉承謀於96年5 月15日門診之
    最佳矯正視力為0.03，恢復情況視其視網膜情況而定，有可
    能無法恢復，亦經前開高雄醫學大學附設中和紀念醫院函文
    函示明確，而刑法關於重傷害之定義，於95年7 月1 日修正
    公布施行後，刑法第10條第4 項規定：「稱重傷者，謂下列
    傷害：一、毀敗或嚴重減損一目或二目之視能。二、毀敗或
    嚴重減損一耳或二耳之聽能。三、毀敗或嚴重減損語能、味
    能或嗅能。四、毀敗或嚴重減損一肢以上之機能。五、毀敗
    或嚴重減損生殖之機能。六、其他於身體或健康，有重大不
    治或難治之傷害。」，已不再以感官之生理機能完全喪失為
    要件，今證人劉承謀視力雖未完全喪失，然其最佳矯正視力
    僅餘0.03，且可能已無法恢復，證人劉承謀並證述其若將右
    眼遮蔽，連走路都無法走，左眼僅能看到太陽的白光等語，
    足見其左眼視能已遭受嚴重減損，自已構成重傷害，被告辯
    護人上開所辯亦無可採。而被告雖因債務糾紛毆擊證人劉承
    謀，然其僅持棍棒毆擊證人劉承謀一次，且於見證人劉承謀
    左眼受傷流血後，主動將之送醫急救，足見被告應無致證人
    劉承謀重傷之犯意，惟頭部為人身之要害，眼部更為人體之
    重要、脆弱易受傷之部位，被告並於本院審理中供稱：伊對
    以手指往車窗內戳，可能戳到他人的眼睛而因此減損視力或
    失明乙節並無意見等語（本院卷第80頁），則被告對其持棍
    棒猛力揮擊尚乘坐在駕駛座上之證人劉承謀，以其揮擊之力
    道、高度，可能對人之身體、眼睛造成嚴重傷害乙節，在客
    觀情形上自屬得以預見，則被告對於其傷害行為致證人劉承
    謀視力嚴重減損之加重結果自應擔負其責。
  3.綜上，本案事證明確，被告犯行堪以認定，應依法論科。
  (二)核被告所為，係犯刑法第277 條第2 項後段之傷害致人重傷
    罪。本院爰審酌被告僅因與證人劉承謀間之債務糾紛，竟持
    棍棒毆擊證人劉承謀，造成證人劉承謀左眼視力嚴重減損而
    無法彌補之嚴重傷害，且犯後未能坦承犯行，態度不佳，迄
    今未與證人劉承謀達成民事和解，賠償其損害，惟念及被告
    前未曾因刑案而遭法院判決處刑，有台灣高等法院被告前案
    紀錄表1 份在卷可稽，並考量其犯罪動機、目的、手段等一
    切情狀，量處如主文所示之刑，以示懲儆。又被告持以犯案
    之棍棒，並未扣案，為免執行困難，爰不予宣告沒收，附此
    敘明。
據上論斷，應依刑事訴訟法第299 條第1 項前段，刑法第277 條
第2 項後段，判決如主文。
本案經檢察官甲○○到庭執行職務。
中　　華　　民　　國　　96　　年　　10　　月　　18　　日
                  刑事第十三庭審判長法  官  黃惠玲
                                    法  官  黃苙荌
                                    法　官  郭宜芳
以上正本證明與原本無異。
如不服本判決，應於判決送達後10日內，向本院提出上訴狀。
                                    書記官  何承育
中　　華　　民　　國　　96　　年　　10　　月　　18　　日
附錄本案論罪科刑法條全文：
中華民國刑法第277條
（普通傷害罪）
傷害人之身體或健康者，處3 年以下有期徒刑、拘役或1 千元以
下罰金。
犯前項之罪因而致人於死者，處無期徒刑或7 年以上有期徒刑；
致重傷者，處3 年以上10年以下有期徒刑。
